【裁判字號】    99,訴,460
【裁判日期】    990629
【裁判案由】    毒品危害防制條例
【裁判全文】
臺灣板橋地方法院刑事判決               99年度訴字第460號
公  訴  人  臺灣板橋地方法院檢察署檢察官
被      告  甲○○
上列被告因違反毒品危害防制條例案件，經檢察官提起公訴（98
年度毒偵字第6057號），本院判決如下：
    主  文
甲○○施用第二級毒品，累犯，處有期徒刑捌月。
其餘被訴部分無罪。
    事  實
一、甲○○前因施用毒品案件，經送觀察、勒戒及強制戒治，於
    民國八十九年五月十二日停止強制戒治付保護管束，八十九
    年十一月八日保護管束期滿而執行強制戒治完畢，此次施用
    第二級毒品犯行並經檢察官提起公訴，由本院以九十年度易
    字第二四一一號判決判處有期徒刑九月確定，並與其先前所
    犯違反懲治盜匪條例等案件之殘刑有期徒刑二年四月二十八
    日接續執行，於九十二年八月二十八日縮短刑期假釋出獄，
    刑期至九十二年八月三十一日屆滿，其假釋未經撤銷，以已
    執行論。其再因施用第二級毒品、持有第一級毒品、偽造文
    書等案件，經法院分別判處罪刑，並由本院以九十六年度聲
    減字第一三一七號裁定、臺灣高等法院以九十七年度聲減字
    第五六八號分別減刑及定應執行刑為有期徒刑十一月、三月
    及一年四月後，於九十七年十二月二十三日縮短刑期執行完
    畢。詎甲○○猶不知悔改，基於施用第二級毒品甲基安非他
    命之犯意，於九十八年八月十六日晚間十一時許，在臺北縣
    三重市○○街二一一巷二弄七號六樓之七住處，以將甲基安
    非他命放在玻璃球（未扣案）裡燒烤吸食煙霧之方式，施用
    甲基安非他命一次。嗣於九十八年八月十八日晚間八時四十
    分許，甲○○駕駛車號５９８３－ＱＹ號自用小客車搭載顏
    大均、蔡明中，行經臺北縣中和市○○路六二九號前時，因
    闖越紅燈為警攔停，經警在車內發現甲基安非他命三包（非
    甲○○持以施用之甲基安非他命，與本案犯罪事實無關）等
    物，再對甲○○採集尿液送驗，始查悉上情。
二、案經臺北縣政府警察局中和第二分局移送臺灣板橋地方法院
    檢察署檢察官偵查起訴。
    理  由
甲、有罪部分：
一、上揭犯罪事實，業據被告甲○○於警詢、偵查及本院準備程
    序、審理時均自白不諱，其於九十八年八月十八日為警查獲
    後採集之尿液檢體，經送臺灣科技檢驗股份有限公司以酵素
    免疫分析法初驗、氣相層析質譜儀法確認之結果，確呈甲基
    安非他命陽性反應，有該公司於九十八年九月十五日出具之
    濫用藥物檢驗報告一份、姓名代碼對照表一紙在卷可稽（見
    偵查卷第五十五頁、第五十六頁），足認被告之自白與事實
    相符。再者，被告前因施用毒品案件，經送觀察、勒戒及強
    制戒治，八十九年五月十二日停止強制戒治付保護管束，八
    十九年十一月八日保護管束期滿而執行強制戒治完畢，此次
    施用第二級毒品犯行並經檢察官提起公訴，由本院以九十年
    度易字第二四一一號判決判處有期徒刑九月確定，其嗣又屢
    因施用第二級毒品案件經法院判處罪刑乙節，有臺灣高等法
    院被告前案紀錄表一份在卷可考，是以被告此次施用毒品犯
    行，已非屬毒品危害防制條例第二十條第三項所稱「五年後
    再犯」之情形，即應由檢察官依法追訴（最高法院九十五年
    度第七次刑事庭會議決議參照）。從而本案事證明確，被告
    犯行堪予認定。
二、核被告所為，係犯毒品危害防制條例第十條第二項之施用第
    二級毒品罪。被告為施用而持有甲基安非他命之低度行為，
    為施用之高度行為所吸收，不另論罪。被告前因施用第二級
    毒品、持有第一級毒品、偽造文書等案件，經法院分別判處
    罪刑，並由本院以九十六年度聲減字第一三一七號裁定、臺
    灣高等法院以九十七年度聲減字第五六八號裁定分別減刑及
    定應執行刑為有期徒刑十一月、三月及一年四月後，於九十
    七年十二月二十三日縮短刑期執行完畢乙節，有臺灣高等法
    院被告前案紀錄表一份在卷可考，其受有期徒刑之執行完畢
    ，五年內故意再犯本件有期徒刑以上之罪，為累犯，應依法
    加重其刑。爰審酌前已因施用毒品屢經法院論罪科刑，竟猶
    不知遠離毒害，顯然漠視法令之禁制，惟坦承犯行之犯後態
    度，暨其犯罪之動機、目的、所生危害等一切情狀，量處如
    主文所示之刑。被告施用甲基安非他命所使用之玻璃球並未
    扣案，無證據證明尚屬存在，且非違禁物，爰不併予宣告沒
    收。又警方於九十八年八月十八日晚間八時四十分許，雖在
    被告駕駛之５９８３－ＱＹ號自用小客內查獲甲基安非他命
    三包（合計淨重七十點四四公克）等物，惟被告於九十八年
    八月十六日所施用之甲基安非他命，乃於九十八年八月十八
    日為警查獲約一星期以前所購買乙節，業據被告於本院審理
    時供述在卷，足認扣案之甲基安非他命與本案犯罪事實並無
    關連，且此係被告另涉嫌販賣第二級毒品罪之重要證據，其
    餘同日扣案之行動電話一具（含0000000000號Ｓ
    ＩＭ卡一張）、海洛因二包、稀釋海洛因用糖粉一包、分裝
    袋二十五個等物，亦均與本案犯罪事實無涉，故亦不併予宣
    告沒收銷燬或沒收，附此敘明。
乙、無罪部分：
一、公訴意旨另以：被告基於施用第一級毒品海洛因之犯意，於
    九十八年八月十八日晚間十時五十分許為警採尿回溯二十六
    小時內之某時，在不詳地點，施用第一級毒品海洛因，因認
    被告另涉犯毒品危害防制條例第十條第一項之施用第一級毒
    品罪嫌云云。
二、按犯罪事實應依證據認定之，無證據不得認定其犯罪事實；
    又不能證明被告犯罪者，應諭知無罪之判決，刑事訴訟法第
    一百五十四條第二項、第三百零一條第一項分別定有明文。
    而犯罪事實之認定，應憑真實之證據，倘證據是否真實尚欠
    明確，自難以擬制推測之方法，為其判斷之基礎；而認定犯
    罪事實之證據係指足以認定被告確有犯罪行為之積極證據而
    言，該項證據自須適合於被告犯罪事實之認定，始得採為斷
    罪資料，最高法院著有五十三年臺上字第六五六號、二十九
    年上字第三一０五號判例可資參照。且刑事訴訟上證明之資
    料，無論其為直接或間接證據，均須達於通常一般之人均不
    致有所懷疑，而得確信其為真實之程度，始得據為有罪之認
    定，若其關於被告是否犯罪之證明未能達此程度，而有合理
    懷疑之存在，致使無從形成有罪之確信，根據「罪證有疑，
    利於被告」之證據法則，即不得遽為不利被告之認定，亦有
    最高法院七十六年臺上字第四九八六號判例可稽。其以情況
    證據（即間接證據）斷罪時，尤須基於該證據在直接關係上
    所可證明之他項情況事實，本乎推理作用足以確證被告有罪
    ，方為合法，不得徒憑主觀上之推想，將一般經驗上有利被
    告之其他合理情況逕予排除，此觀諸最高法院三十二年上字
    第六十七號判例意旨亦甚彰明。
三、檢察官認被告涉犯施用第一級毒品罪，無非以卷附之臺灣檢
    驗科技股份有限公司於九十八年九月十五日出具之濫用藥物
    檢驗報告一份，以及姓名代碼對照表一紙，為其論述之依據
    。訊據被告堅詞否認有何施用海洛因之犯行，辯稱：伊向來
    只施用甲基安非他命，從未施用海洛因，不知為何尿液會呈
    嗎啡陽性反應等語。
四、經查：觀諸卷附之臺灣檢驗科技股份有限公司於九十八年九
    月十五日出具之濫用藥物檢驗報告，雖判定被告之尿液呈「
    嗎啡陽性」反應，惟被告尿液經檢出之嗎啡含量僅為５７５
    ｎｇ／ｍｌ，可待因則未檢出，經本院再向法務部調查局函
    詢上開檢驗數值能否推論必係施用海洛因所導致，結果為：
    此等數值僅能推定被告有施用鴉片類毒品或藥品之事實，無
    法認為有施用海洛因之行為，另有法務部調查局九十九年六
    月四日調科壹字第０９９００２４８２００號函一份在卷可
    憑。再按部分藥品確實含有嗎啡或可待因成分，服用後其尿
    液有可能檢出嗎啡及可待因成分，且可檢出之濃度，與施用
    劑量、施用頻率、飲用水之多寡、個人體質、代謝情況、尿
    液收集時間點及所用檢測方法之靈敏度等因素有關，依個案
    而異，而由於服用第一級毒品海洛因或嗎啡，亦可能於尿液
    中檢出嗎啡成分，故尿液中檢出嗎啡成分，究係服用藥品或
    第一級毒品所致，須由就醫、用藥等相關資料，併同尿液檢
    驗結果及尿液採驗時間等資料加以研判乙節，復經行政院衛
    生署管制藥品管理局於九十二年七月二十三日以管檢字第０
    ９２０００５６０９號函示明確，足認尚不能單憑前揭臺灣
    檢驗科技股份有限公司之濫用藥物檢驗報告，即遽論被告必
    係施用海洛因，而將其他有利於被告之合理可能均予排除。
    況對照被告全國前案紀錄表之記載，被告前確未曾犯施用第
    一級毒品罪，益見被告辯稱：伊從未施用海洛因，不知為何
    尿液會有嗎啡陽性反應乙節，尚非子虛。
五、綜上所述，檢察官所舉證據，尚不足以證明被告必係施用海
    洛因，本院復查無其他積極證據足認被告有檢察官所指之施
    用海洛因犯行，不能證明被告犯施用第一級毒品罪，依法即
    應諭知此被訴部分無罪之判決。
據上論斷，應依刑事訴訟法第二百九十九條第一項前段、第三百
零一條第一項，毒品危害防制條例第十條第二項，刑法第十一條
前段、第四十七條第一項，判決如主文。
本案由檢察官賴建如到庭執行職務。
中    華    民    國    99    年    6     月    29    日
                  刑事第四庭  審判長法  官  樊季康
                                    法  官  徐子涵
                                    法  官  劉元斐
上列正本證明與原本無異。
如不服本判決，應於判決送達後10日內敘明上訴理由，向本院提
出上訴狀 (應附繕本) ，上訴於臺灣高等法院。其未敘述上訴理
由者，應於上訴期間屆滿後20日內向本院補提理由書「切勿逕送
上級法院」。
                                    書記官  高建華
中    華    民    國    99    年    6     月    29    日
附錄本案論罪科刑所引法條
毒品危害防制條例第十條
施用第一級毒品者，處六月以上五年以下有期徒刑。
施用第二級毒品者，處三年以下有期徒刑。

司法院資訊處製作；財團法人民間司法改革基金會備份。
